臺灣苗栗地方法院民事判決　　　　　　　100年度家訴字第2號
原　　　告　周木火
被　　　告　周承毅
　　　　　　周承德
　　　　　　郭周來春
　　　　　　周秀連
　　　　　　財政部國有財產局台灣中區辦事處新竹分處
　　　　　　即周木松之遺產管理人
上　一　人
法定代理人　周秀珠
代　理　人　吳兆麟
上列當事人間請求分割遺產事件，本院於民國100 年3 月17日言
詞辯論終結，判決如下：
    主  文
兩造就被繼承人周清山、周朱寶所遺之遺產准予分割如附表分割
方法欄所示。
訴訟費用由兩造按附表應繼分比例欄所示負擔。
    事實及理由
一、原告主張略以：被繼承人周清山（身分證統一編號：Ｚ00000
    0000號）於民國（下同）92年2 月18日死亡，遺有如附表所
    示之遺產。原告、被告郭周來春、周秀連及訴外人周木松為
    被繼承人之子女，訴外人周朱寶（身分證統一編號：Ｚ00000
    0000號）為被繼承人之配偶（即原告、被告郭周來春、周秀
    連及訴外人周木松之母親）。故被繼承人周清山之上開遺產
    由被繼承人周朱寶、原告、被告郭周來春、周秀連及訴外人
    周木松共同繼承，每人應繼分各五分之一。嗣訴外人周木松
    於93年12月27日死亡，被告周承毅、周承德為周木松之子女
    ，訴外人李美玲為周木松之配偶，被繼承人周朱寶為周木松
    之母，原告為周木松之兄，被告郭周來春、周秀連為周木松
    之姊妹，其等均依法拋棄繼承周木松之遺產，並由本院依聲
    請選任被告財政部國有財產局臺灣中區辦事處新竹分處為周
    木松之遺產管理人，故訴外人周木松上開應繼分由被告財政
    部國有財產局臺灣中區辦事處新竹分處管理。又被繼承人周
    朱寶於94年5 月10日死亡，其對被繼承人周清山之上開遺產
    應繼分由原告、被告郭周來春、周秀連及被告所分別遺有如
    附表所示之遺產。原告及被告郭周來春、周秀連及被告周承
    毅、周承德代位為周木松共同繼承，其中原告及被告郭周來
    春、周秀連之應繼分各為四分之一，被告周承毅、周承德各
    八分之一。茲因兩造對於如附表所示被繼承人周清山、周朱
    寶遺產之分割未能達成一致意見，致僅能將附表所示遺產登
    記為兩造公同共有。惟本件遺產依法並無不能分割之規定，
    且兩造間就本件遺產並無不能分割之約定，爰依民法第1164
    條規定訴請准予分割，並依將兩造間公同共有關係終止改為
    分別共有之關係，以為分割方法。為此，爰請求按應繼分比
    例裁判分割遺產如附表所示。
二、被告周承毅、周承德及財政部國有財產局臺灣中區辦事處新
    竹分處答辯意旨略以：對原告之主張沒有意見，同意就現有
    遺產（即如附表所示編號一至八之八筆土地）部分分割。
三、另被告郭周來春、周秀連未於言詞辯論期日到場，亦未提出
    書狀作何聲明或陳述，核無民事訴訟法第386 條所列各款情
    形，爰依原告之聲請，就其等部分由原告一造辯論而為判決
    。
四、按遺產繼承人，除配偶外，依左列順序定之：一、直系血親
    卑親屬。二、父母。三、兄弟姊妹。四、祖父母，同一順序
    之繼承人有數人時，按人數平均繼承，配偶有相互繼承遺產
    之權，其與第1138條所定第一順序之繼承人同為繼承時，其
    應繼分與他繼承人平均，第1138條所定第一順序之繼承人，
    有於繼承開始前死亡或喪失繼承權者，由其直系血親卑親屬
    代位繼承其應繼份民法第1138條、第1140條、第1141條及第
    1144條第1 款分別定有明文。另按繼承人得隨時請求分割遺
    產，同法第1164條亦有明文。又繼承人有數人時，在分割遺
    產前，各繼承人對於遺產全部為公同共有；公同共有物分割
    之方法，除法律另有規定外，準用關於共有物分割之規定，
    即得依共有人協議之方法行之，分割之方法不能協議決定，
    或於協議決定後因消滅時效完成經共有人拒絕履行者，法院
    得因任何共有人之請求，命為下列之分配：(一)以原物分配於
    各共有人。但各共有人均受原物之分配顯有困難者，得將原
    物分配於部分共有人、(二)原物分配顯有困難時，得變賣共有
    物，以價金分配於各共有人；或以原物之一部分分配於各共
    有人，他部分變賣，以價金分配於各共有人；以原物為分配
    時，如共有人中有未受分配，或不能按其應有部分受分配者
    ，得以金錢補償之；以原物為分配時，因共有人之利益或其
    他必要情形，得就共有物之一部分仍維持共有，民法第1151
    條、第830 條第2 項及第824 條第1 至4 項亦規定甚明，可
    資參照。
五、原告主張被繼承人周清山於92年2 月18日死亡、被繼承人周
    朱寶於94年5 月10日死亡，分別遺有如附表所示之遺產。原
    告及被告郭周來春、周秀連及訴外人周木松為被繼承人之子
    女，另周木松於93年12月27日死亡，其繼承人均拋棄繼承，
    故由本院選任財政部國有財產局臺灣中區辦事處新竹分處為
    周木松之遺產管理人；又因周木松先於被繼承人周朱寶死亡
    ，被告周承毅、周承德為周木松之子女，應代位周木松繼承
    被繼承人周朱寶之遺產。故就被繼承人周清山之遺產部分，
    原告及被告郭周來春、周秀連、及訴外人周木松乃被繼承人
    周清山第一順位之法定繼承人，應與其配偶，即被繼承人周
    朱寶共同繼承，其等應繼分比例為各五分之一。另被繼承人
    周朱寶之死亡後，其遺產由原告及被告郭周來春、周秀連及
    訴外人周木松為被繼承人周朱寶第一順位之法定繼承人，其
    等應繼分比例為各四分之一；惟訴外人周木松已先於被繼承
    人周朱寶死亡，故由其子，即被告周承毅、周承德代位繼承
    其等父親周木松應繼分四分之一，即每人各八分之一。茲因
    兩造對於本件遺產之分割未能達成一致意見，致僅能將附表
    所示不動產部分登記為兩造公同共有等語，業據其提出上開
    被繼承人周清山、周朱寶之繼承系統表、被繼承人周清山、
    周朱寶、原告、被告郭周來春、周秀蓮、周承毅、周承德及
    被繼承人已死亡之子女周木松之戶籍謄本、本院94年度繼字
    第41、49 、197號准予備查函、本院94年度財管字第12號民
    事裁定及確定證明書、財政部臺灣省中區國稅局遺產稅免稅
    證明書、附表編號一至八之土地登記第二類謄本等件為證。
    被告周承毅、周承德及財政部國有財產局臺灣中區辦事處新
    竹分處對於原告主張之上開事實，均無意見，且同意分割；
    而被告郭周來春、周秀連對於原告主張之上開事實，已受本
    院合法之通知，而於言詞辯論期日不到場，亦未提出準備書
    狀爭執，依民事訴訟法第280 條第3 項準用同條第1 項規定
    ，視同自認原告主張之上開事實，自堪信原告上開主張為真
    實。而本件並無法律規定或兩造間另有不能分割之約定，從
    而，原告本於繼承人之地位，訴請按兩造之應繼份比例裁判
    分割被繼承人之遺產，於法有據。茲審酌各繼承人對被繼承
    人周清山、周朱寶如附表所示遺產之應繼分比例，即原告及
    被告郭周來春、周秀連各四分之一，被告周承毅、周承德各
    四十分之一，訴外人周木松五分之一之比例，爰就被繼承人
    所有之遺產，將兩造間公同共有關係終止改為分別共有之關
    係，准予裁判分割如附表分割方法欄所示。
六、據上論結，本件原告之訴為有理由，依民事訴訟法第385 條
    第1 項前段、第80條之1、第85條第1 項，判決如主文。
中    華    民    國    100   年    3     月    31    日
                  家事法庭法  官  潘進順
以上正本係照原本作成。
如對本判決不服須於判決送達後20日內向本院提出上訴狀，並繳
納上訴費用。
中    華    民    國    100   年    4     月    1     日
                          書記官  簡慶仁
  附表（被繼承人之遺產、應繼分比例及分割方法）
┌──┬─────────┬───────┬────────────┐
│編號│    遺產種類      │  應繼分比例  │        分割方法        │
├──┼─────────┼───────┼────────────┤
│    │苗栗縣造橋鄉○○段│原告及被告郭周│原告及被告郭周來春、周秀│
│    │625-5 地號土地，面│來春、周秀連各│連各取得應有部分四十八分│
│    │積9 平方公尺，應有│四分之一、被告│之一，被告周承毅、周承德│
│一  │部分十二分之一。  │周承毅、周承德│各取得應有部分四百八十分│
│    │                  │各四十分之一、│之一，被告財政部國有財產│
│    │                  │被告財政部國有│局臺灣中區辦事處新竹分處│
│    │                  │財產局臺灣中區│取得應有部分六十分之一。│
│    │                  │辦事處新竹分處│                        │
│    │                  │五分之一。    │                        │
├──┼─────────┼───────┼────────────┤
│    │苗栗縣造橋鄉○○段│              │                        │
│二  │625-8 地號土地，面│同上          │同上                    │
│    │積232 平方公尺，應│              │                        │
│    │有部分十二分之一。│              │                        │
├──┼─────────┼───────┼────────────┤
│    │苗栗縣造橋鄉○○段│              │                        │
│三  │626-4 地號土地，面│同上          │同上                    │
│    │積39平方公尺，應有│              │                        │
│    │部分十二分之一。  │              │                        │
├──┼─────────┼───────┼────────────┤
│    │苗栗縣造橋鄉○○段│              │原告及被告郭周來春、周秀│
│    │698 地號土地，面積│              │連各取得應有部分十六分之│
│    │51.22 平方公尺，應│              │一，被告周承毅、周承德各│
│四  │有部分四分之一。  │同上          │取得應有部分一百六十分之│
│    │                  │              │一，被告財政部國有財產局│
│    │                  │              │臺灣中區辦事處新竹分處取│
│    │                  │              │得應有部分二十分之一。  │
├──┼─────────┼───────┼────────────┤
│    │苗栗縣造橋鄉○○段│              │原告及被告郭周來春、周秀│
│    │699 地號土地，面積│              │連各四分之一、被告周承毅│
│五  │40.17 平方公尺，應│同上          │、周承德各四十分之一、被│
│    │有部分四分之一。  │              │告財政部國有財產局臺灣中│
│    │                  │              │區辦事處新竹分處五分之一│
│    │                  │              │。                      │
├──┼─────────┼───────┼────────────┤
│    │苗栗縣造橋鄉○○段│              │原告及被告郭周來春、周秀│
│    │768 地號土地，面積│              │連各四分之一、被告周承毅│
│六  │2,314.93平方公尺，│同上          │、周承德各四十分之一、被│
│    │應有部分全部。    │              │告財政部國有財產局臺灣中│
│    │                  │              │區辦事處新竹分處五分之一│
│    │                  │              │。                      │
├──┼─────────┼───────┼────────────┤
│    │苗栗縣造橋鄉○○段│              │原告及被告郭周來春、周秀│
│    │769 地號土地，面積│              │連各289360分之31370 、被│
│七  │344.97平方公尺，應│同上          │告周承毅、周承德各289360│
│    │有部分七二三四分之│              │分之3137、被告財政部國有│
│    │三一三七。        │              │財產局臺灣中區辦事處新竹│
│    │                  │              │分處289360分之25096 。  │
├──┼─────────┼───────┼────────────┤
│    │苗栗縣造橋鄉○○段│              │原告及被告郭周來春、周秀│
│    │770 地號土地，面積│              │連各四分之一、被告周承毅│
│八  │273.69平方公尺，應│同上          │、周承德各四十分之一、被│
│    │有部分全部。      │              │告財政部國有財產局臺灣中│
│    │                  │              │區辦事處新竹分處五分之一│
│    │                  │              │。                      │
└──┴─────────┴───────┴────────────┘